【裁判字號】    98,訴,4075
【裁判日期】    990924
【裁判案由】    妨害自由等
【裁判全文】
臺灣板橋地方法院刑事判決              98年度訴字第4075號
公  訴  人  臺灣板橋地方法院檢察署檢察官
被      告  己○○
上列被告因妨害自由等案件，經檢察官提起公訴（98年度偵字第
52 57 號），本院判決如下：
    主  文
己○○共同以非法方法，剝奪人之行動自由，處有期徒刑壹年貳
月。又被訴傷害部分公訴不受理。
    事  實
一、己○○為處理乙○○所積欠新台幣（下同）23萬元之賭債糾
    紛，竟與庚○○（綽號「大象」，未據起訴）、甲○○（綽
    號「阿喜」，未據起訴）2 人基於以非法方法，剝奪人行動
    自由之犯意聯絡，於民國（下同）97年9 月27日晚間7 時許
    ，乘乙○○與友人辛○○、丙○○相約在臺北縣樹林市○○
    街○段45巷附近見面，而獨自一人行走巷內之際，先與庚○○、甲○○2 人一同將乙○○攔下，己○○即徒手毆打乙○○，並與庚○○、甲○○2 人一同將乙○○強行押進其所駕
    駛CM-9853 號自用小客車之後座中間，庚○○、甲○○2 人
    則分坐乙○○左右（按乙○○所穿褲子之褲頭並遭庚○○、
    甲○○2 人抓住），而將乙○○載往臺北縣樹林市○○街43
    之1 號「樹林大海產餐廳」後面之停車場，庚○○、甲○○
    2 人即將乙○○拖出車外，己○○則自上開自用小客車後車
    廂內取出預先準備之木棍乙支，持以毆打乙○○身體，庚○○、甲○○2 人則均徒手毆打乙○○，己○○並對乙○○脅
    稱「如果半個鐘頭沒有籌到錢，就要打斷你一隻手，再過一
    個鐘頭籌不出來，就再打斷另一隻手，再籌不出錢來，就再
    打斷另一隻腳，一直到你四肢都被打斷為止」等語，而強制
    乙○○儘速籌錢，後再將乙○○強押上車，在附近繞行約30
    分鐘後，又返回上開停車場，己○○再持上開木棍繼續毆打
    乙○○，致乙○○因之受有右側遠端肱骨骨折、右側第二近
    端指骨骨折及左側第五掌骨骨折之傷害（惟傷害部分業據乙○○於本院審理時，具狀撤回告訴在案）。嗣己○○再與庚○○、甲○○2 人一同將乙○○押往不知情之壬○○臺北縣
    樹林市○○路163 號2 樓住處內，而以此非法方法，剝奪乙○○之行動自由。後因乙○○向己○○佯稱打電話予向友人
    籌錢，並乘隙發送地址予其友人郭聰敏求救，經郭聰敏報警
    處理，經警於同日23時許循線到場查悉上情，並將乙○○送
    醫急救。
二、案經乙○○訴由臺北縣政府警察局樹林分局報請臺灣板橋地
    方法院檢察署檢察官偵查起訴。
    理  由
壹、有罪部分：
一、訊據被告己○○固坦承於上開時地因向告訴人乙○○追討上
    開債務，在台北縣樹林市○○街○ 段45巷附近，以上開木棍
    毆打告訴人乙○○數下，再以上開自用小客車與庚○○、甲○○2 人一同將告訴人乙○○載往上開停車場，並持上開木
    棍毆打告訴人乙○○成傷等情不諱，惟矢口否認上開犯行，
    辯稱：伊係為向乙○○追討債務，經與乙○○協調後，乙○○自行上車與伊等一起前往上開停車場，伊與乙○○談判時
    ，亦未以「如果半個鐘頭沒有籌到錢，就要打斷你一隻手，
    再過一個鐘頭籌不出來，就再打斷另一隻手，再籌不出錢來
    ，就再打斷另一隻腳，一直到你四肢都被打斷為止」等語脅
    迫乙○○，後來也是乙○○自願與伊等前往壬○○上開住處
    內協調如何還錢，並由乙○○以電話請其友人送錢過來，乙○○在壬○○上開住處內可自由行動，伊並未剝奪乙○○之
    行動自由云云。經查：
  (一)被告己○○於上開時地因向告訴人乙○○追討上開債務，在
    台北縣樹林市○○街○ 段45巷附近，先持上開木棍毆打告訴
    人乙○○身上數下，再以上開自用小客車與庚○○、甲○○
    2 人一同將告訴人乙○○載往上開停車場，並持上開木棍毆
    打告訴人乙○○成傷等情，業據被告於本院審理時坦承不諱
    ，核與證人即告訴人乙○○於本院審理時此部分證訴之情節
    （見本院卷99年3 月10日審判筆錄）及證人庚○○、甲○○
    4 人於本院審理時此部分證述之情節（見本院卷99年4 月22
    日審判筆錄），均相符合，復有告訴人乙○○所提出敏盛綜
    合醫院97年10月2 日所出具之診斷證明書乙份及敏盛綜合醫
    院98年8 月19日函及其所附告訴人乙○○之病歷資料各乙份
    ，在卷可稽，足堪認定。
  (二)雖被告於本院審理時辯稱其當時係為向告訴人乙○○追討債
    務，經與告訴人乙○○協調後，告訴人乙○○自行上車與其
    等一起前往上開停車場，伊與告訴人乙○○談判時，亦未以
    「如果半個鐘頭沒有籌到錢，就要打斷你一隻手，再過一個
    鐘頭籌不出來，就再打斷另一隻手，再籌不出錢來，就再打
    斷另一隻腳，一直到你四肢都被打斷為止」等語脅迫告訴人
    乙○○，後來也是告訴人乙○○自願與其等前往壬○○上開
    住處內協調如何還錢，並由告訴人乙○○以電話請其友人送
    錢過來，告訴人乙○○在壬○○上開住處內可自由行動，並
    未剝奪乙○○之行動自由云云，惟證人即告訴人乙○○於本
    院審理時證稱：「（請提示本署98年偵字第5257號卷第25頁
    診斷證明書1 份，其上記載患者姓名為乙○○，年籍資料與
    你相符，這位乙○○是否是你本人？）是」、「（根據這份
    診斷證明書其上記載你於97年9 月28日因急診住院，經醫院
    診斷後你的傷勢為身體有三處骨折，這些傷勢是如何來的？
    ）被己○○打的」、「（請你陳述所謂被己○○打的經過）
    他先把我帶到一個餐廳後面，二個人抓著我，己○○從車上
    拿木棍，己○○就一直打，一直叫我籌錢還他，如果說半個
    小時籌不出來又再打」、「（你所謂己○○把你帶到一個餐
    廳後面，他如何帶你去的？）我是在樹林保安街那裡，我是
    要去那邊找丙○○和辛○○，他們是在樓上，但是我在樓下
    就被己○○他們堵住，強行把我帶上他們的座車，是一部黑
    色轎車，就直接把我帶到餐廳後面開始打」、「（己○○說
    他在97年9 月27日晚上在樹林市○○街○ 段附近有拿木棍毆
    打你，有無此事？）有」、「（是在你上車之前或是在車上
    或是其他地點？）上車之前是用手打，拿木棍毆打我是在餐
    廳後面」、「（你坐上己○○那台黑色轎車時，車上有幾人
    ？）連司機有四人，包括我在內」、「（你當時坐在哪裡？
    ）後座中間」、「（除了司機之外，另外二個人坐在何處？
    ）後座我二邊」、「（己○○當時坐在何處？）他開車」、
    「（你在車上時有試著要離開這台車嗎？）因為我沒有機會
    ，二邊旁邊有人，把我後面褲子抓著」、「（在坐車期間，
    己○○或是車上其他二人有無跟你講什麼話？）就是一直跟
    我要錢，一直要我打電話籌錢」、「（當時你如何回應他們
    ？）我一直在打電話跟朋友求助」、「（他們不是要你打電
    話籌錢嗎？跟你打電話求助有無關係？）求助就是跟朋友借
    錢」、「（既然當時你都已經打電話跟朋友借錢了，為何己○○還要在你剛所講的餐廳後面拿木棍毆打你？）這我不清
    楚。我沒有借到錢」、「（你剛說那家餐廳的地點在何處？
    ）好像是樹林市○○街地○道一上去左手邊」、「（在這家
    餐廳的後面己○○除了拿木棍打你之外，有無跟講什麼話？
    ）就是一直叫我打電話籌錢，他一直要我還錢」、「（在餐
    廳後面時，除了己○○拿木棍打你之外，其他人在做何事？
    ）原本抓住我的那二個人也有打我，... 」、「（己○○要
    你還錢時，有無講什麼不好聽的話？）他說半個鐘頭籌不出
    錢的話，就打斷我一隻手，再半個鐘頭籌不出錢，再打斷一
    隻手」、「（己○○跟你講這些話的地點為何處？）餐廳後
    面」、「（你們在前述餐廳後面之後有無去其他地點？）他
    就帶我在樹林市隨便繞繞，之後再回去餐廳後面，同一個地
    方，己○○又再打我」、「（第二次在餐廳被打完之後，接
    著有無去其他地方？）接著就把我帶到樹林市○○路162 或
    161 號2 樓」、「（該地點是什麼地方？）我不知道什麼地
    方，是一個住家」、「（當你們到這個地點時，該地點裡面
    有沒有人？）裡面很多人，大概有10個人」、「（檢察官問
    這10個人在裡面幹嘛？）在泡茶」、「（當你被己○○帶到
    樹林市○○路162 或161 號2 樓之後有發生何事？）還是一
    直叫我打電話跟朋友借錢」、「（你剛說辛○○、丙○○也
    有去你剛所述的餐廳後面，為何辛○○、丙○○會去該處？
    ）是我打電話跟他們說我現在人被帶到這邊，看他們能不能
    過來幫我」、「（當辛○○、丙○○到餐廳後面時，你被打
    了沒有？）他們來之前有被打，他們來之後也有被打」、「
    （辛○○、丙○○有無跟著去樹林市○○路的地點？）有」
    、「（為何辛○○、丙○○也要跟著去樹林市○○路的地點
    ？）我跟他們說要他們儘量幫我，希望他們在我身邊，己○○不要再傷害我」、「（你剛說你有打電話跟朋友籌錢，那
    位朋友叫何名？）郭聰敏」、「（在樹林市○○路時你如果
    想要離開現場有無辦法做到？）沒辦法」、「（既然己○○
    他們當時都願意讓你打電話，如果他們真的要控制你的行動
    自由，難道他們不怕你打電話報警嗎？）我打電話時，他們
    叫我在角落站著、跪著，我用傳簡訊的方式告訴我朋友說我
    現人在何處，我朋友就報警」、「（為何你跟你朋友講說你
    人在何處，你朋友就懂得要報警？）因為我在車上時，我打
    電話跟朋友說我被人家帶走，後來傳簡訊說我人在何處，所
    以我朋友才報警」、「（你剛診斷證明書上身體三處骨折傷
    勢是在餐廳後面被打時已經受到這些傷嗎？）是」、「（後
    來你如何離開樹林市○○路那個地點？）警察去的時候，救
    護車把我送去醫院」、「（警察為何會去該地點？）是我朋
    友郭聰敏報案的」、「（當時警察有無問你為何身上會受有
    骨折等傷勢？）有，我說是被打的」、「（你被己○○押上
    車之前，你欠己○○多少錢？）23萬元」、「（你剛說己○○有讓你打電話籌錢，他要你籌多少錢？）就是要全部還他
    」等語（見本院卷99年3 月10日審判筆錄）綦詳，不僅核與
    證人丙○○於本院審理時證稱：「（己○○說他在97年9 月
    27日晚上7 點多在樹林市○○街○段毆打乙○○，你是否知
    道此事？）乙○○有無被打我不知道，那天是乙○○打電話
    跟我說他欠人家錢，被人家遇到，看我有沒有辦法幫他籌一
    點錢，後來我們就有幫他籌，後來他又打電話叫我們過去一
    家海產店，去那裡待沒多久，有點下雨，他們就說要找一個
    地方，後來我就跟辛○○一起過去，那時正好還有壹台白色
    的車，我就問他們有沒有要一起過去，他們說有，我就跟辛○○作那台白色的車跟他們一起過去」、「（乙○○打電話
    跟你說他欠人家錢被人家遇到，要你幫忙籌錢時，他的語氣
    如何？）聽不出來，就是叫我們籌錢」、「（你說後來你有
    幫他籌，是籌多少錢？）沒有籌到，後來他又打電話過來叫
    我們過去」、「（既然你們都沒有籌到錢，為何乙○○要打
    電話叫你們過去？）他就叫我們乾脆先過去再想辦法」、「
    （你們到那家海產店時，你有無跟對方的人說到話？）有，
    我有問他們，他們說乙○○欠錢，後來我們籌不到錢，乙○○後來有打電話給他朋友調錢，有沒有籌到我不知道，他叫
    我看有沒有辦法儘量想辦法幫他籌錢，因為下雨，他們說要
    去家裡談，就去中華路，我跟辛○○就在那裡待一下，也沒
    有辦法籌到錢，就先離開了」、「（你剛說你到海產店時有
    問他們，他們說乙○○欠錢，你所指的他們是一個人或是好
    幾個人？）一個人，我去的時候乙○○也有跟我說他有欠人
    家錢」、「（當時對方還有沒有對你說什麼話？）沒有，乙○○有叫我們幫他籌錢，看我們有沒有辦法幫他籌錢，我沒
    有籌到」、「（請提示本署98年偵字第52 57 號卷第18頁反
    面第3 組問答中，你提到你跟辛○○到達現場時，其中一個
    約165 公分50幾歲的帶頭男子問你們有沒有帶錢來，當時到
    底有無出現這樣的對話內容？）好像沒有，我去的時候好像
    是乙○○先問，我們說還在籌，沒有籌到」、「（上開筆錄
    有提到其中一個約165 公分50幾歲的帶頭男子，該男子現在
    有無在法庭內？）有，就是在庭的被告己○○」、「（你和
    辛○○之所以會跟著丁○○、戊○○去中華路，是誰要求你
    們去的？）乙○○，他叫我們跟他一起過去，叫我們想辦法
    籌錢」、「（照你剛說法，你都籌不到錢了，為何最後還要
    跟乙○○一起過去？）要過去之前，我和辛○○有打電話籌
    錢，但是到了中華路那裡，我朋友有打電話過來說沒有辦法
    籌到錢，我和辛○○就一起先離開」、「（你們到中華路那
    裡房子裡面有人嗎？）有，大約3 、4 個人，他們在那裡泡
    茶」、「（在中華路那裡時，己○○有跟乙○○講話嗎？）
    有，他有跟他說有無籌到錢，乙○○說他有打電話給他朋友
    調，後來乙○○的朋友有打電話跟他說有籌到幾萬元，所以
    我和辛○○沒有辦法幫他忙，我們就先走了」、「（你是否
    知道乙○○何時離開中華路該處？）我不知道，後來他好像
    說有警察去的時候，他有去醫院回來之後有打電話給我」等
    語（見本院卷99年3 月10日審判筆錄）及證人辛○○於本院
    審理時證稱：「（97年9 月27日你有無跟乙○○相約要在樹
    林市○○街○ 段45巷附近要見面？）有，他說要做什麼生意
    ，來聊天，但那天我沒有看到他來」、「（是不是還有另一
    人丙○○也一起約在那裡？）對」、「（你和丙○○在那邊
    ，乙○○沒有來，之後發生何事？）之後乙○○打電話給我
    問我有沒有錢，要跟我借，我說沒有」、「（之後呢？）乙○○說要去樹林市○○路那裡泡茶，那天是颱風天，雨很大
    ，我後來有去，我跟他說借不到錢」、「（你有無過去樹林
    市○○街一家海產餐廳的停車場？）有，我們到的時候雨下
    很大，不知道誰說去中華路那邊泡茶」、「（你是不是跟丙○○一起去的？）是」、「（你和丙○○如何過去海產餐廳
    停車場？）騎機車」、「（你和丙○○後來如何從海產餐廳
    停車場過去中華路那裡？）坐1 台白色的車去的，我不知道
    是誰開的」、「（你和丙○○過去樹林市○○街那家海產餐
    廳的停車場時，有看到乙○○嗎？）有」、「（乙○○看起
    來如何？）沒有怎麼樣，就是當時雨下很大，他們說要去中
    華路泡茶」、「（你和丙○○為何要過去樹林市○○街那家
    海產餐廳的停車場？）乙○○打電話要借錢」、「（你有帶
    錢過去嗎？）沒有」、「（那你為何要過去那裡？）乙○○
    叫我過去，他說沒錢，叫我調錢看看，但調不到錢」、「（
    你是否跟在庭的丁○○、戊○○一起同車從海產餐廳停車場
    到樹林市○○路那裡？）是」、「（到樹林市○○路那裡之
    後呢？）我去那裡泡茶，之後我朋友打電話給我約我去中和
    吃東西，我自己壹個人去，至於丙○○是否搭計程車回去停
    車場拿機車，再騎機車回家我不知道」、「（你說泡茶的地
    方是否在中華路壹個地方2 樓？）對」、「（你離開中華路
    那個地方二樓時，警察來了嗎？）沒有看到，可能是我走了
    之後他們才來」、「（你離開中華路那個地方二樓時，乙○○還在那裡嗎？）是，還在那裡泡茶」、「（你離開中華路
    那個地方二樓時，乙○○有沒有跟你說他要一起走？）沒有
    ，我有跟他說我要走了」、「（你到樹林市○○街海產餐廳
    的停車場時有沒有看到己○○在那裡？）有」、「（己○○
    在那裡做什麼？）我不知道，就說要去泡茶」、「（乙○○
    有沒有說為什麼要借錢？）他說欠人錢」、「（欠誰錢？）
    他沒有說欠誰，我也沒有問」、「（乙○○是不是欠己○○
    錢？）我不知道，欠錢的事情我不會去問」、「（在當天之
    前你認識己○○嗎？）有看過幾次」、「（乙○○和己○○
    後來去樹林市○○路那裡做什麼？）我不知道，己○○在泡
    茶，乙○○在打電話，可能是要借錢」、「（乙○○明明本
    來跟你們約要在樹林市○○街○ 段45巷那裡見面泡茶，卻不
    去泡茶，反而另外要去樹林市○○路那裡泡茶，到底是為什
    麼要去樹林市○○路那裡？）乙○○在餐廳那裡打電話給丙○○及我，說他在餐廳那裡，我們就騎機車過去，雨下很大
    ，就說要去中華路泡茶，我們就坐車過去」、「（在樹林市
    ○○街餐廳停車場那裡時，丁○○、戊○○他們二人在做什
    麼？）他們站在旁邊避雨，沒有做什麼」、「（他們二個人
    為何要一起去樹林市○○路那裡？）我不知道，說要去泡茶
    ，說要載我們一起去」、「（他們二人在樹林市○○路那個
    地方2 樓時，他們二人在做什麼？）坐在那裡泡茶、聊天」
    、「（你有沒有聽到丁○○、戊○○他們二個人在講關於債
    務的事情？）都沒有」等語（見本院卷99年6 月23日審判筆
    錄），均相符合，且證人甲○○於偵查中及本院審理時亦證
    稱：「（是否與廖及己○○將乙○○押上車？）是，因邱欠
    己○○錢」、「（你們三人是否將邱拖出車外，圍毆邱？）
    是己○○用棍打的，我與廖只是將邱拖出車外，....」、「
    （有沒有說要打斷人家手腳？）我沒有講」、「（那是誰講
    的？）己○○講的」、（你們打了乙○○多久？）一個小時
    左右吧」、「（然後呢？）我、大象、己○○....，一起押
    到樹林市○○路163 號2 樓，因為剛好我當時住那裡，要邱
    打電話給朋友湊錢。結果好像是邱傳簡訊給他朋友報警，..
    ..」、「（在場的被告己○○是否認識？）認識」、「（為
    何記得這麼清楚那天有跟他們見過面？）那天剛好乙○○要
    到保安街2 段45巷那邊附近要玩撲克牌，有欠己○○錢，己○○叫我幫忙他做事情，就是押乙○○到樹林市海產大廳停
    車場，問他什麼時候錢要還，就是打沒幾下就走了。....」
    、「（你是否認識庚○○？）有」、「（庚○○當天有沒有
    在樹林市○○街○ 段45巷？）有」、「（當天乙○○是怎麼
    被押到樹林市海產大廳的停車場？）轎車。是我押乙○○到
    己○○的車上，然後己○○開車，就開到樹林海產大廳停車
    場」、「（你們當時同車的人除了你、乙○○、己○○外，
    還有誰？）庚○○」、「（你們在車內如何坐？）己○○開
    車，我、乙○○、庚○○都坐後座」、「....，過了沒多久
    ，乙○○就來了，然後就是我把乙○○押到車上，押到樹林
    海產大廳，....」、「（你們怎麼知道在當天晚上7 點多，
    乙○○會出現在樹林市○○街○ 段45巷？）那是聽己○○打
    電話來跟我們講的」、「（你們是指誰？）我和庚○○」、
    「（你們到樹林海產大廳停車場之後，有發生何事？）就是
    己○○叫乙○○還錢」、「（乙○○當時有做什麼反應？）
    沒有，他說他沒有錢」、「（接著你們有去何處？）有去樹
    林市○○路163 號那邊泡茶」、「（乙○○有跟著去嗎？）
    有」、「（為何要去樹林市○○路163 號泡茶？）去樹林市
    ○○路163 號2 樓叫他打電話給他朋友湊錢」、「（你剛不
    是說當己○○問乙○○還錢的時候，乙○○都說沒有錢了，
    既然這樣，為何還要去樹林市○○路163 號叫他打電話？）
    就是要叫他湊錢就對了，叫他在樹林市○○路163 號2 樓那
    邊打電話」、「（接著乙○○有湊到錢嗎？）沒有」、「（
    後來乙○○有沒有離開樹林市○○路163 號？）最後有」、
    「（他如何離開的？）不曉得是誰報警，剛好警察來」、「
    （乙○○在樹林市○○街○ 段45巷被押上車之後，直到你剛
    所提到的海產大廳停車場，這段路程中，在車上己○○有無
    跟乙○○講話？）有」、「（己○○跟他講什麼話？）說你
    欠的錢什麼時候要還」、「（乙○○在停車場是怎麼下車的
    ？）是我押下來的」、「（你於99年2 月10日在偵查中說是
    你和庚○○只是將乙○○拖出車外，你剛卻說只有你壹個人
    押，到底是你壹個人押或是有庚○○一起押？）二個把乙○○押下來」、「（剛檢察官問你在海產大廳停車場，除了提
    到要乙○○還錢之外，己○○有無對乙○○作何事？你剛說
    沒有，但你在99年2 月10日偵查中，檢察官問你你們三個人
    有無將乙○○拖出車外，你說沒有，是己○○用木棍打乙○○，到底己○○有無用木棍打乙○○？）有，打沒有幾下」
    、「（打幾下？）我不清楚」、「（打在哪裡？）好像是身
    體」、「（這個地方是什麼地方？）是朋友泡茶的地方」、
    「（99年2 月10日在偵查中你說你當時住在樹林市○○路16
    3 號，這位小胡的真實姓名為何？）蔡仁宗」、「（你剛提
    到要乙○○打電話籌錢，你知道要籌多少錢？）58萬，但都
    沒有消息」、「（這58萬是乙○○欠己○○的錢或是乙○○
    也有欠其他人的錢？）這個錢是欠己○○的錢」、「（你有
    無綽號或是別稱？）我叫阿喜」、「（99年2 月10日檢察官
    偵訊時，問你當時有沒有說要打斷人家手腳，你說你沒有講
    ，檢察官又問你是誰講的，你回答是己○○講的，你當時在
    檢察官偵訊時所為的陳述是否實在？）實在」等語（見本院
    卷內由檢察官於99年3 月1 日所提出補充理由書所附偵訊筆
    錄影本乙份及本院卷99年4 月22日審判筆錄）及證人庚○○
    於偵查中及本院審理時證稱：「是，因為邱欠己○○80萬元
    不還，我、阿喜及己○○將他請上車，....，是己○○拿棍
    子打邱，是我及阿喜將邱從車內拉出來」、「（後來呢？）
    我、己○○及阿喜將邱押到中華路2 樓，叫邱打電話給別人
    拿錢來」、「（是否認識在場被告己○○....？）只認識己○○」、「（你有無綽號或是別稱？）我作建築，大家都叫
    我大象」、「（為何當時你及己○○、乙○○會在樹林市○○街○ 段45巷那裡？）己○○有打電話給我，說乙○○欠他
    錢，要去找他拿錢，然後就跟他講他要不要還，他說他沒有
    錢。....」、「（在樹林市○○街○ 段45巷口時，你有提到
    說己○○問他要不要還錢，乙○○說他沒有錢，後來發生何
    事？）後來叫他要還錢，他有錢買毒品、賭博，但是沒有錢
    還人家，叫他想辦法要還，後來我們就把他帶到餐廳後面那
    裡，叫他打電話叫人家拿錢過來，他一直打電話，後來就把
    他帶到中華路2 樓那裡，沒多久警察就過來把他帶走，....
    」、「（你們怎麼去餐廳後面的？）開車」、「（誰開車？
    ）己○○」、「（你和乙○○當時坐在何處？）坐後座」、
    「（接著為何要去你剛說的樹林市○○路2 樓那個地點？）
    己○○說要到那邊2 樓」、「（你們到樹林市○○路2 樓那
    個地點，在場的有誰？）他們在泡茶聊天，現場有很多人，
    不曉得是誰，我不清楚」、「（你們在樹林市○○路2 樓這
    個地點時，你有看到己○○和乙○○之間在做何事嗎？) 己○○叫乙○○快點打電話，說人家不是要借你錢嗎？看他要
    不要送過來」、「（後來有沒有人把錢送過來？）沒有，去
    沒多久，警察就過來了」、「（請提示證人於99年2 月10日
    偵訊筆錄第1 頁，你之前在偵訊中有說因為乙○○欠己○○
    80萬不還，我、阿喜、己○○將他請上車，我沒有打乙○○
    ，是己○○拿棍子打乙○○，是我跟阿喜將乙○○從車內拉
    出來，而你剛卻說在場的人只有你和己○○，還有己○○當
    時除了要乙○○還錢之外，沒有對乙○○作其他事情，為何
    同一天發生的事情卻有二種截然不同的回答？）當天還有甲○○，....。己○○有拿棍子」、「（是否是己○○一邊拿
    棍子，一邊要乙○○還錢？）對」、「（為何己○○要乙○○還錢的時候要拿棍子？）因為乙○○很皮，有時候拜託有
    錢要還，但是他不理，他也不要還，所以就拿棍子」、「（
    提示上開偵訊筆錄，你說你及己○○及阿喜就將乙○○押到
    樹林市○○路163 號2 樓，叫乙○○打電話給別人拿錢來，
    你所謂的押跟你剛說的請是同一件事情嗎？）對」等語（見
    本院卷內由檢察官於99年3 月1 日所提出補充理由書所附偵
    訊筆錄影本乙份及本院卷99年4 月22日審判筆錄）綦詳，復
    有告訴人乙○○於上開時地經警到場將其送醫治療後，由敏
    盛綜合醫院所出具告訴人乙○○受有「右側遠端肱骨骨折、
    右側第二近端指骨骨折及左側第五掌骨骨折」之傷害，此有
    上開診斷證明書乙紙及病歷資料乙份可憑，是告訴人乙○○
    於上開時地遇到庚○○、甲○○及被告3 人，並坐上被告所
    駕駛上開自用小客車先後到上開停車場及壬○○上開住處內
    時，若果係出自其個人自由意願所為，告訴人乙○○焉有事
    後經送醫診斷出其受有上開多處骨折之可能，且告訴人乙○○事後在壬○○上開住處內，亦係向被告佯稱要打電話予向
    友人籌錢，始得乘隙發送地址予其友人郭聰敏求救，並經郭
    聰敏報警處理，經警於同日23時許循線到場，方能離開壬○○上開住處送醫急救乙情，亦據告訴人乙○○於本院審理時
    供述明確，並據本院認定在卷，有如上述，則揆諸上述過程
    以觀，告訴人乙○○自在台北縣樹林市○○街○段45巷內遭
    庚○○、甲○○及被告3 人帶走，至於上開時地經警到場處
    理離開就醫為止，顯已因要清償被告上開債務，而遭庚○○
    、甲○○及被告3 人以上開強暴、脅迫之非法方法，剝奪其
    行動自由乙節，亦堪認定。
  (三)雖庚○○、甲○○2 人後於本院審理時均改稱其等當時與被
    告為要告訴人乙○○還錢，才請告訴人乙○○一起過去，被
    告並沒有對告訴人乙○○說過「如果半個鐘頭沒有籌到錢，
    就要打斷你一隻手，再過一個鐘頭籌不出來，就再打斷另一
    隻手，再籌不出錢來，就再打斷另一隻腳，一直到你四肢都
    被打斷為止」的話，且告訴人乙○○離開壬○○上開住處時
    身上沒有受傷云云，不僅核與告訴人乙○○上開指訴之情節
    及證人丙○○、辛○○2 人上開證述之情節不符，亦核與其
    等2 人於偵查中及本院審理時上開證述之情節矛盾，且告訴
    人乙○○於上開時地經警到場後，始得離去壬○○上開住處
    前往就醫，並經敏盛綜合醫院診斷其當時受有「右側遠端肱
    骨骨折、右側第二近端指骨骨折及左側第五掌骨骨折」之傷
    害，足證告訴人乙○○自在台北縣樹林市○○街○段45巷內
    遭庚○○、甲○○及被告3 人帶走，至於上開時地經警到場
    處理離開就醫為止，顯已因要清償被告上開債務，而遭庚○○、甲○○及被告3 人以上開強暴、脅迫之非法方法，剝奪
    其行動自由乙節，亦據本院認定明確在卷，有如上述，是證
    人庚○○、甲○○2 人上開證述云云，顯均係事後迴護被告
    之詞，自均不足為有利被告認定之依據，至為灼然。
  (四)綜上所述，被告上開犯行已臻明確，應予依法論科。
二、核被告所為，係犯刑法第302 條第1 項之以非法方法，剝奪
    人之行動自由罪。公訴人認被告對告訴人乙○○脅稱「如果
    半個鐘頭沒有籌到錢，就要打斷你一隻手，再過一個鐘頭籌
    不出來，就再打斷另一隻手，再籌不出錢來，就再打斷另一
    隻腳，一直到你四肢都被打斷為止」等語，另涉有刑法第30
    5 條之恐嚇罪嫌云云，惟被告對乙○○所為上開脅迫行為，
    應為其上開剝奪告訴人乙○○行動自由之非法方法之一而吸
    收，應不另論擬，合先敘明。被告就所犯上開乙罪與庚○○
    、甲○○間，有犯意聯絡及行為分擔，為共同正犯。爰審酌
    被告本件犯罪之動機、目的、手段、對告訴人乙○○所生之
    危害及其犯罪後態度等一切情狀，處如主文所示之刑，以資
    懲儆。
貳、公訴不受理部分：
一、本件公訴意旨另以：被告己○○於上開時地另有持木棍毆打
    告訴人乙○○，致告訴人乙○○因之受有右側遠端肱骨骨折
    、右側第二近端指骨骨折及左側第5 掌骨骨折之傷害，因認
    被告此部分所為，另涉有刑法第277 條第1 項之傷害罪嫌云
    云。
二、按告訴乃論之罪，告訴人於第一審辯論終結前得撤回其告訴
    ，又告訴經撤回者，應諭知不受理之判決，刑事訴訟法第23
    8 條第1 項、第303 條第3 款定有明文。
三、本件被告此部分所為，起訴書認被告係犯刑法第277 條第1
    項之傷害罪嫌，依同法第287 條前段之規定，須告訴乃論。
    茲據告訴人乙○○於本院審理時具狀撤回其告訴，揆諸首開
    說明，應不經言詞辯論，諭知此部分不受理之判決。
據上論斷，應依刑事訴訟法第299 條第1 項前段、第303 條第3
款，刑法第28條、第302 條第1 項，刑法施行法第1 條之1 第1
項、第2 項前段，判決如主文。
本案經檢察官黃筵銘到庭執行職務。
中    華    民    國    99    年    9     月    24    日
                  刑事第六庭  審判長法  官  戴嘉清
                                    法  官  王瑜玲
                                    法  官  林晏鵬
以上正本證明與原本無異
如不服本判決應於送達後10日內向本院提出上訴狀
                                    書記官  陳映孜
中    華    民    國    99    年    9     月    27    日
附錄法條：刑法第302條
中華民國刑法第302條
（剝奪他人行動自由罪）
私行拘禁或以其他非法方法，剝奪人之行動自由者，處 5 年以
下有期徒刑、拘役或 3 百元以下罰金。
因而致人於死者，處無期徒刑或 7 年以上有期徒刑，致重傷者
，處 3 年以上 10 年以下有期徒刑。
第 1 項之未遂犯罰之。

司法院資訊處製作；財團法人民間司法改革基金會備份。
